【裁判字號】    97,交聲,734
【裁判日期】    970721
【裁判案由】    違反道路交通管理處罰條例聲明異議
【裁判全文】
臺灣士林地方法院交通事件裁定         97年度交聲字第734號
原處分機關  臺北市交通事件裁決所
受處分人    乙○○
即異議人
                      號3樓
上列受處分人因違反道路交通管理處罰條例案件，對於臺北市交
通事件裁決所民國97年6 月6 日所為之裁決（原處分案號：北市
裁三字第裁22-ZIC036138號），聲明異議，本院裁定如下：
        主  文
異議駁回。
        理  由
一、原處分意旨略以：受處分人即異議人乙○○駕駛車號7358-D
    M 號車，於民國97年2 月1 日16時51分許，於國道五號雪山
    隧道南向19公里處，汽車行駛高速公路與前行車距離約16公
    尺，未依規定保持50公尺以上，依道路交通管理處罰條例第
    33條第1 項第2 款規定，處罰鍰新臺幣（下同）3 千元，並
    依同條例第63條第1 項第1 款規定，記違規點數1 點。
二、異議意旨略以：（1） 就事實而言，從舉發之照片所示，在
    異議人駕駛之車前面之計程車疑似變換車道切入。又當時車
    多，是否塞車，應以駕駛人之前後車輛判斷，舉發違規時間
    是年假之前，車輛應較多，參酌異議人左前方相近之車燈，
    異議人駕駛之左側車道確實車輛變多，又礙於雙黃線禁止變
    換車道，而難與前車保持50公尺，而由照片看異議人前方計
    程車與前車之安全距離更短，該前車與前車間之安全距離更
    短。再者雪山隧道內不斷廣播請駕駛人加快腳步，勿造成塞
    車，隧道右方並有電子字幕顯示「時速50公里以下取締」，
    迫使駕駛人為免遭罰，並顧慮交通順暢，盡量維持時速50公
    里以上，若要保持50公尺以上之車距，於車輛漸多之情形下
    ，時速勢必低於50公里；再者，隧道內全程雙黃線禁止變換
    車道，縱使未塞車，於前車忽然轉慢駕駛之情況，駕駛人面
    對時速不得低於50公里，禁止變換車道，及保持50公尺以上
    距離，無論遵守那一項，均有違犯他規範之情形，故只要駕
    駛雪山隧道，前車駕駛人不論基於何種原因減速，駕駛人均
    有違規被裁罰之結果，此為規範不當之結果。如有車輛拋錨
    、車禍或塞車，致使車輛無法保持安全距離及時速，無異將
    任何意外及塞車由人民承擔違規之結果。（2） 就法律面而
    言，員警舉發異議人違反路交通管理處罰條例第33條第1 項
    第2 款之規定，該法規要人民保持安全距離，乃為行車安全
    之考量，惟本件現場時速不高，異議人之時速安全距離已足
    保持行車安全，無違立法美意，而員警大量舉發未保持安全
    距離，反而使多數駕駛人為保持安全距離而放慢速度，而此
    造成雪山隧道不斷塞車，再者雪山隧道限速70公里，標示未
    達時速50公里取締，並未標示安全距離多少公尺取締，異議
    人善意信賴有標示之指示，並儘量駕駛時50公里以上，以求
    行車順暢，反因未有之標示指示受裁罰，員警舉發不當甚明
    。（3） 請求調查違規前後5 分鐘之影像，並請員警與證該
    舉發儀器是否次2 個月內公告使民眾知悉。
三、高速公路及快速公路交通管制規則第6 條第3 項、第16條第
    4 款分別規定，汽車行駛於長度4 公里以上或經管理機關公
    告之隧道時，其行車安全距離應依第16條第3款規定。汽車
    行駛於高速公路及快速公路，行經隧道路段，行駛於長度4
    公里以上或經該管公路管理機關公告之隧道，應保持50公尺
    以上之行車安全距離。如因隧道內道路壅塞、事故或其他特
    殊狀況導致車速低於每小時20公里或停止時，仍應保持20公
    尺以上之安全距離。又道路交通管理處罰條例第33條第1 項
    第2 款規定，汽車行駛於高速公路、快速公路或設站管制之
    道路，不遵使用限制、禁止、行車管制及管理事項之管制規
    則而未保持安全距離，處汽車駕駛人新臺幣3 千元以上6 千
    元以下罰鍰。同條例第63條第1 項第1 款規定，汽車駕駛人
    有第33條第1 項情形者，除依原條款處罰鍰外，並記違規點
    數1 點。
四、經查：（1） 異議人駕駛車號7358-DM 號車，於97年2 月1
    日16時51分許，行經國道五號雪山隧道南向19公里處，經舉
    發汽車行駛高速公路與前行車未依規定保持50公尺以上，有
    舉發照片附卷可稽（本院卷第8 頁、第23頁）。（2） 復據
    證人即內政部警政署國道公路警察局第九警察隊員警甲○○
    證稱：其從83年7 月起即在國道公路警察局服務，97年2 月
    1 日下午4 時許，在國道五號公路雪山隧道南下19公里處執
    行測照勤務，取締未保持安全距離的違規，當時用單眼數位
    相機拍攝，並同時錄影及架設雷達測速。在舉發相片左下角
    黃色的網狀區，其右邊黃色的反光鈕每個反光鈕的距離是10
    公尺，路面邊線的反光鈕每個間隔是1 公尺，2 個車道中間
    的雙白實線也有反光鈕，每個反光鈕的距離是5 公尺。如果
    車子未保持50公尺距離即拍照舉發違規。依高速公路及快速
    道路交通管制規則第16規定，如果有例外情形，不能保持50
    公尺行車距離時，也要保持20公尺以上的安全距離。但本件
    取締時行車狀況正常，行車順暢，7358-DM 號小客車卻未保
    持50公尺以上行車安全距離。再者，雪山隧道南向要進隧道
    口前都有行車50公尺的標誌，也有綠色0M、50 M、100 M 之
    標誌就是要給用路人參考行車的安全距離，路面上也有白色
    箭頭的符號，二個箭頭之間的距離也是50公尺，也是要供路
    人參考，所以用路人有很多可以參考的資料，我們也一再宣
    導，在雪山隧道裡面有消防栓，消防栓與消防栓之間的距離
    也是50公尺，另外隧道內也會隨時廣播要駕駛人保持安全距
    離（提出廣播的內容附卷─本院卷第25頁），要保持安全距
    離是怕發生事故，恐緊急救護困難，也怕引起火災延燒，造
    成無法控制等語（本院卷第19頁至第21頁）。而參諸卷附舉
    發照片（本院卷第23頁），異議人駕駛之7358-DM 車與前方
    黃色計程車之行車距離，約介於照片中黃色網狀區之黃色反
    光鈕3 顆之間之長度（每個黃色的反光鈕的距離是10公尺）
    ，即約在20公尺內，並未超過50公尺。（3） 本院勘驗舉發
    現場之錄影，現場設置雷達測速器，每台車子通過均會顯示
    車速，於16時49分45秒通過車子時速是50公里，同時分46秒
    通過車子時速是50公里，同時分47秒通過車子時速是56公里
    ，同時分48秒通過車子時速是57公里，同時分49秒通過車子
    時速是52公里，同時分50秒至52秒沒有車子通過，同時分53
    秒通過車子時速是54公里，同時分54秒沒有車子通過，同時
    分55秒通過車子時速是51公里，同時分56秒沒有車子通過，
    同時分57秒通過的黃色計程車（異議人所駕駛之車之前車）
    時速是61公里，同時分58秒異議人車子通過車速是59公里，
    並未與前開黃色計程車保持50公尺行車安全距離，有本院當
    庭之勘驗筆錄可考（本院卷第21頁），由上開勘驗結杲，並
    未發現異議人所懷疑之黃色計程車突變換車道之情況，且可
    知在異議人之車尚未進入舉發採證錄影範圍前約13秒均車流
    順暢，中間亦間隔數秒無車子通過舉發採證處，顯見並無塞
    車或車輛過多情況，且車速均維持時速50公里以上，亦無突
    然車速變慢情形；而行車在異議人車前之黃色計程車車速是
    時速61公里，異議人通過舉發採證處之車速亦達時速59公里
    ，異議人之車並無車速減緩情事，顯見異議人並無因發生車
    行減速情形而與前車無法保持安全距離之情事。再者，異議
    人車前之黃色計程車與異議人之車均通過員警舉發採證處再
    往前行之後，黃色計程車始有踩煞車情事，有本院勘驗筆錄
    可稽（卷第21頁），顯見異議人於員警舉發當時並無任何無
    法保持行車50公尺車距之突發狀況。雖異議人請求勘驗舉發
    前5 分鐘起之行車狀況，惟本院認勘驗上開行車狀況已足認
    定異議人行經舉發地點車流情況，而得判斷是否有影響行車
    之情況發生，殊無必要勘驗舉發前5 分鐘之車況，併此敘明
    。（4） 國道五號雪山隧道南向隧道入口處有0M、50 M、
    100M之行車指示標誌，於0M之標誌上並有註明「車距參考」
    ，有照片附卷可稽（本院卷第29頁），且於隧道入口前路面
    亦有白色箭頭之標線，有照片附卷可考（本卷第28頁），依
    證人甲○○證述：白色箭頭之間距為50公尺等語（本院卷第
    20頁），可知駕駛人於行經隧道前，可依上開標誌、路面標
    線判斷50公尺之行車距離約略長度。再者，在前開50M 與
    100M之標誌中間並有紅色圓形，其內標示50M 及車尾、車頭
    圖形之行車距離標誌，有照片在卷可考（本院卷第29頁），
    異議人辯稱無行車距離50公尺之標示云云，並無可取。（5
    ）又道路交通管理處罰條例第7 條之2 第1 項第7 款、第2
    項、第3 項第9 款、第4 項、第5 項規定，汽車駕駛人經以
    科學儀器取得證據資料證明其行為違規者，得逕行舉發。前
    項第7 款之科學儀器應採固定式，並定期於網站公布其設置
    地點。依上開規定，依科學儀器採固定式舉發，須定期於網
    站公布設置地點。本件非採固定式舉發，自無先於網站公布
    舉發地點之必要，異議人指摘本件未於網站公布設置舉發儀
    器之處所，非屬有據。（6） 異議人復稱其時速安全距離已
    足保持行車安全，無違道路交通管理處罰條例第33條第1 項
    2 款之立法美意，而員警大量舉發未保持安全距離，會造成
    雪山隧道不斷塞車云云。惟證人甲○○證稱：在隧道內要保
    持安全距離是怕發生事故，要緊急救護困難，也怕引起火災
    延燒，造成無法控制等語（本院卷第21頁），異議人顯罔顧
    隧道內行車事故，可能因未保持行車安全距離，引發救護困
    難及車輛延燒，致生生命、財產之損害，其自認依其個人之
    行車速度及行車距離不違反立法之旨，自無足取。（7） 綜
    上，事證明確，異議人辯解均無可採，異議人汽車行駛於高
    速公路未依規定與前車保持安全距離之交通違規，堪以認定
    。
五、異議人交通違規行為屬實，業如前述，則原處分機關依道路
    交通管理處罰條例第33條第1 項第2 款規定裁處罰鍰3 千元
    並依同條例第63條第1 項第1 款規定，記違規點數1 點，即
    無違誤，異議人異議為無理由，應予駁回。
六、據上論斷，應依道路交通案件處理辦法第19條，裁定如主文
    。
中    華    民    國    97    年    7     月    21    日
                        交通法庭法  官  杜惠錦
以上正本證明與原本無異。
如不服本裁定，應於送達後5日內，向本院提出抗告狀。
                                書記官  蘇彥宇
中    華    民    國    97    年    7     月    21    日


司法院資訊處製作；財團法人民間司法改革基金會備份。
